臺灣板橋地方法院刑事判決　　　　　　　　　　　　　九十年度易字第二五三五號
　　公　訴　人　臺灣板橋地方法院檢察署檢察官
　　被　　　告　庚○○
　　選任辯護人　鄭崇文律師
右列被告因竊佔案件，經檢察官提起公訴（九十年度偵字第一四０二號），本院判決
如左：
    主  文
庚○○意圖為自己不法之利益，而竊佔他人之不動產，處有期徒刑陸月，如易科罰金
以參佰元折算壹日。
    事  實
一、庚○○係設在台北縣鶯歌鎮○○路八十號慧昌陶瓷股份有限公司（下稱慧昌公司
    ）之負責人，為拆除重建位於台北縣鶯歌鎮○○段崁腳小段第四十二地號、門牌
    號碼台北縣鶯歌鎮○○路一六一巷二號慧昌公司之廠房、水溝時，明知坐落台北
    縣鶯歌鎮○○段崁腳小段第四十一之八（登記所有權人：乙○○）、四十二之八
    （原登記所有權人：乙○○，嗣於八十七年十月二十九日合併變更登記為：所有
    權人丙○○、四０之十七地號）、四十二之六及四十二之七（登記所有權人：己○○）、四十二之九（登記所有權人：戊○○）之鄰地，屬他人所有土地，竟意
    圖為自己不法之利益，於八十六年間，在上址重建廠房、水溝，竊佔上開相鄰土
    地如附圖一所示（佔用之面積、位置詳如附圖一所示），以供其經營工廠、排水
    之用。
二、案經丙○○、戊○○訴由臺灣板橋地方法院檢察署檢察官偵查起訴。
    理  由
一、訊據被告庚○○固坦承伊於八十六年間改建後之廠房、水溝佔用到鄰地等情不諱
    ，惟矢口否認有何竊佔犯行，並辯稱：八十六年公司改組，伊才作負責人，改建
    廠房時，係依舊有廠房，向內縮五、六十公分改建，當時因為趕訂單，沒有請人
    來鑑界，伊當時不知佔用鄰地，並無竊佔云云。然查：
  (一)(1)被告於八十六年間重建門牌號碼台北縣鶯歌鎮○○路一六一巷二號（位於台北
    縣鶯歌鎮○○段崁腳小段第四十二地號）慧昌公司之廠房、水溝時，越界佔用鄰
    地台北縣鶯歌鎮○○段崁腳小段第四十一之八（登記所有權人：乙○○）、四十
    二之八（原登記所有權人：乙○○，嗣於八十七年十月二十九日合併變更登記為
    ：所有權人丙○○、四０之十七地號）、四十二之六及四十二之七（登記所有權
    人：己○○）、四十二之九（登記所有權人：戊○○）之鄰地，佔用之面積、位
    置均詳如附圖一所示等情，業據被告自承在卷，並據告訴人丙○○、戊○○指訴
    綦詳，另經本院審理中赴現場履勘並委請台北縣樹林地政事務所派員測量無訛，
    製有勘驗筆錄、複丈成果圖（如附圖一）、照片十張（見本院九十年九月七日勘
    驗筆錄後附）及台北縣樹林地政事務所九十年十一月二十三日九十北縣樹地測字
    第一八九九三號函所附土地登記謄本九份在卷可參；又台北縣鶯歌鎮○○段崁腳
    小段四十二之八地號，原登記所有權人為乙○○，嗣於八十七年十月二十九日合
    併變更登記為：所有權人丙○○、四０之十七地號，亦有台北縣樹林地政事務所
    測量員丁○○傳真之電腦列印資料一份及台北縣鶯歌鎮○○段崁腳小段四０之十
    七地號土地登記謄本一紙在卷可稽。
  (二)(1)位於台北縣鶯歌鎮○○段崁腳小段第四十二地號、門牌號碼台北縣鶯歌鎮○○
    路一六一巷二號慧昌公司重建前之廠房，其形狀如台北縣樹林地政事務所七十五
    年四月二日建物測量成果圖即附圖二所示，該建物右側呈不規則形狀，且右側上
    半部已緊鄰鄰地等情，有前開建物測量成果圖、被告提出之重建前及重建時之廠
    房照片十張在卷足憑，而被告重建後與鄰地相鄰之右側廠房、水溝則均呈直線，
    亦有前開照片、附圖一可參，是果如被告所言，伊係向內縮五、六十公分改建，
    則重建後之廠房，何以其右側與鄰地接近部分會由不規則狀，改變呈直線狀？如
    果被告確內縮重建，又焉有越界佔用到鄰地之可能？(2)再者，據本院九十年九月
    七日赴現場履勘時所拍攝之照片編號七觀之，被告廠房重建前現仍存留之舊廠房
    牆、柱，與重建後之混凝土牆間，兩者有明顯差距；而告訴人丙○○、戊○○及
    己○○陳報之照片中（見九十年十月十八日陳報狀後附之下方照片），亦明顯可
    見被告新建之混凝土牆，有外擴超越其舊有廠房之磚牆，此益徵被告重建廠房時
    ，確有向外擴建之情形。足見被告前開重建時內縮五、六十公分之辯解，不足採
    信。(3)綜合上情，被告於其原廠房建物右側上方已經緊鄰鄰地之情況下（見附圖
    二），重建時非但未向內縮，反而變更原廠房右側之不規則形狀，改以直線形狀
    向外擴建，致佔用鄰地，足見被告意圖為自己不法之利益，而竊佔鄰地甚明。本
    件事證明確，被告之犯行洵堪認定。
  (三)至台北縣鶯歌鎮○○段崁腳小段第四十一之六、第四十二之五、第四十一之七地
    號三筆土地，登記所有權人雖為甲○○，惟實係由被告出資、信託登記在甲○○
    名下，而同段四十之十、四十之十五地號二筆土地，則均為慧昌公司所有等情，
    有前引之土地登記謄本可參，並經證人甲○○於本院調查時證述明確（見本院九
    十一年一月二十八日訊問筆錄），從而如附圖一所示，被告重建時，「道路部分
    」縱佔用四十一之六、四十之十、四十之十五、四十二之五、四十一之七地號土
    地，重建水溝、鐵皮屋部分，亦佔用到四十一之七地號土地，亦不生竊佔他人不
    動產之問題，附此敘明。
二、核被告庚○○所為，係犯刑法第三百二十條第二項之竊佔罪，應依同條第一項規
    定處斷。公訴人雖未就被告竊佔鄰人戊○○所有坐落台北縣鶯歌鎮○○段崁腳小
    段四二之九地號達十七平方公尺以外之部分起訴，惟此部分與起訴部分，屬單純
    一罪，本院自應並予審究。爰審酌被告之犯罪動機、目的、手段、所竊佔他人土
    地之面積，及被告願以超過公告現值之每坪新台幣六萬元之代價向告訴人等購買
    其佔用之土地，惟不為告訴人等接受（見本院九十一年二月二十七日審判筆錄）
    及犯後之態度等一切情狀，量處如主文所示之刑。被告庚○○行為後，刑法第四
    十一條業於九十年一月四日經立法院修正通過，並經總統於同年月十日公布，而
    於同年月十二日生效施行，其修正條文為：「犯最重本刑為五年以下有期徒刑以
    下之刑之罪，而受六個月以下有期徒刑或拘役之宣告，因身體、教育、職業、家
    庭之關係或其他正當事由，執行顯有困難者，得以一元以上三元以下折算一日，
    易科罰金。但確因不執行所宣告之刑，難收矯正之效，或難以維持法秩序者，不
    在此限。」「併合處罰之數罪，均有前項情形，其應執行之刑逾六月者，亦同」
    ，核與修正前刑法第四十一條相較，修正後條文顯較有利於被告，故本件既符合
    修正後刑法第四十一條第一項之情形，自應依刑法第二條第一項前段規定，依修
    正後刑法第四十一條第一項規定諭知易科罰金之折算標準，合此敘明。
據上論斷，應依刑事訴訟法第二百九十九條第一項前段，刑法第二條第一項前段、第
三百二十條第二項第一項、第四十一條第一項，罰金罰鍰提高標準條例第一條前段、
第二條，判決如主文。
本案經檢察官馬中俐到庭執行職務。
中    華    民    國       九十一    年      三       月      十三      日
                                    臺灣板橋地方法院刑事第四庭
                                          法  官  劉  大  衛
右正本證明與原本無異。
如不服本判決，應於判決送達後十日內向本院提出上訴狀
                                          書記官  蕭  興  南
中      華      民      國      九十一      年      三    月    十九    日
附錄本案論罪科刑法條全文
刑法第三百二十條
意圖為自己或第三人不法之所有，而竊取他人之動產者，為竊盜罪，處五年以下有期
徒刑、拘役或五百元以下罰金。
意圖為自己或第三人不法利益，而竊佔他人之不動產者，依前項之規定處斷。
前二項之未遂犯罰之。
